【裁判字號】    96,交簡上,326
【裁判日期】    970304
【裁判案由】    過失傷害
【裁判全文】
臺灣高雄地方法院刑事判決           96年度交簡上字第326號
上  訴  人
即  被  告  丁○○
選任辯護人  江雍正律師
            李汶哲律師
            吳晉賢律師
上列上訴人因過失傷害案件，不服本院96年度交簡字第2836號民
國96年10月31第一審判決（聲請簡易判決處刑案號：96年度偵字
第15694 號），提起上訴，本院判決如下：
    主  文
上訴駁回。
    事  實
一、丁○○於民國95年12月2 日21時25分許，騎乘車牌號碼YRX
    ─322 號輕型機車，沿高雄市○鎮區○○路東向西方向行駛
    ，行經保泰路、瑞誠街交岔路口時，本應注意汽車行駛至交
    岔路口，轉彎車應讓直行車先行，且當時雖天候陰，惟夜間
    有照明、視距良好、地面無缺陷、障礙物，並無不能注意之
    情形，竟疏未注意適有丙○○騎乘車牌號碼XOD ─423 號重
    型機車沿瑞誠街南往北方向行駛至上開交岔路口，即驟然由
    保泰路方向右轉瑞誠街，導致丙○○為閃避丁○○騎乘之車
    輛緊急煞車而失控倒地，致丙○○受有右側後踝骨骨折之傷
    害。丁○○則於肇事後，留在事故現場，在有權偵查犯罪之
    員警僅知悉車禍事故，但不知悉肇事者前，主動向該處理本
    件道路交通事故之警員表示其即為肇事車輛之駕駛者，並進
    而接受裁判。
二、案經丙○○訴請臺灣高雄地方法院檢察署檢察官偵查聲請簡
    易判決處刑。
    理  由
一、證據能力部分：
  (一)高雄市政府交通局行車事故鑑定委員會96年2 月12日高市車
    鑑字第0960000581號函及鑑定意見書（96年他字第1413號卷
    ，下稱偵查卷，第24至25頁）、高雄市政府96年4 月10日高
    市府交三字第0960018088號函及高雄市車輛行車事故覆議鑑
    定委員會覆議鑑定意見書（原審卷第29至31頁）、告訴人丙○○高雄市立民生醫院95年12月9 日診斷證明書（偵查卷第
    5 頁），檢察官、上訴人即被告丁○○及其選任辯護人於本
    院調查證據時，均知曉為審判外之書面陳述，係為傳聞證據
    ，惟均在本院準備程序中明示同意列為本案證據（本院卷第
    47、49頁），且至言詞辯論終結前均未聲明異議，本院審酌
    上開書面陳述作成之情況，認為適當，依刑事訴訟法第159
    條之5 第2 項規定，得為證據。
  (二)高雄市政府警察局交通大隊96年2 月15日高市警交五字第09
    60003387號函及道路交通事故現場圖、道路交通事故調查報
    告表（一）、（二）、高雄市政府警察局交通大隊交通事故
    談話紀錄表（偵查卷第13至18頁反面），為審判外之書面陳
    述，係為傳聞證據，且被告及選任辯護人主張無證據能力，
    爰不採為本件證據。
  (三)再者傳聞法則係對於被告以外之人於審判外之言詞或書面陳
    述，亦即針對被告以外之人於審判外以言詞或書面所為之供
    述證據而為之規範，卷附本件車禍現場相片9 幀（偵查卷第
    19 至23 頁），係以科學、機械之方式，對於所拍攝內容所
    為忠實且正確之記錄，性質上並非供述證據，應無刑事訴訟
    法第159 條第1 項規定之適用。
  (四)又丙○○之警詢，因與審判中之陳述並無不符，該警詢與刑
    事訴訟法第159 條之2 規定不符，無須引為證據。
二、訊據上訴人即被告丁○○（下稱被告）對其於95年12月2 日
    21 時25 分許，騎乘車牌號碼YRX ─322 號輕型機車，沿高
    雄市○鎮區○○路東向西方向行駛，行經保泰路、瑞誠街交
    岔路口時，當時瑞城方向為綠燈，被告右轉瑞誠街，適有丙○○騎乘車牌號碼XOD ─423 號重型機車，沿瑞誠街南往北
    方向行駛至上開交岔路口及丙○○受有右側後踝骨骨折之傷
    害，固均為坦承，惟矢口否認有何過失傷害之犯行，並辯稱
    ：該路口為禁停區，不能在該處暫停，也不能闖越保泰路的
    紅燈，伊只能紅燈右轉，並無違反交通規則，又伊轉瑞誠街
    轉正後，告訴人才在伊遠處的後方跌倒，滑行距離離伊也甚
    遠，是告訴人跌倒滑行後才撞到伊的後面，故伊對本件車禍
    應無過失云云。惟查：
  (一)被告於95年12月2 日21時25分許，騎乘車牌號碼YRX ─322
    號輕型機車，沿高雄市○鎮區○○路東向西方向行駛，行經
    保泰路、瑞誠街交岔路口時，被告即右轉瑞誠街，適有丙○○騎乘車牌號碼XOD ─423 號重型機車，沿瑞誠街南往北方
    向行駛至上開交岔路口，丙○○因此緊急煞車導致失控倒地
    ，致受有右側後踝骨骨折之傷害等情，除為被告坦承及證人
    即告訴人丙○○於審理中所陳明外，並有本件車禍現場相片
    9 幀在卷可稽。
  (二)按汽車行駛至交岔路口，轉彎車應讓直行車先行，道路交通
    安全規則第102條第1項第7款定有明文。是汽車行駛至交岔
    路口而欲行轉彎者，除非該轉彎車抵達中心處而開始轉彎之
    時，直行車仍尚未進入交岔路口之特別狀況，否則直行車具
    有優先通行權，亦即轉彎車均應禮讓直行車先行。經查：
  (1)證人即告訴人丙○○於本院審理中證稱：我是從瑞城街直行
    往凱旋路方向行駛，我是快到對面路口，他才跑出來，我是
    瑞城街綠燈直行，對方從我右邊突然跑出來，我看到他時我
    就緊急煞車，我就倒在地上，我的腳踝就骨折了，他從我右
    方跑出來轉彎，是從保泰路出來的等語（本院卷第72至73頁
    ），又被告於偵訊中陳稱：我是從保泰路右轉瑞城街是綠燈
    ，我在右轉時候，告訴人速度很快騎過來，看到我緊急煞車
    跌倒等語（偵查卷第10頁），且被告於原審調查時亦自承：
    我當時係沿崗山西街由北往南方向行至保泰路口時右轉保泰
    路，再沿保泰路東往西方向行至瑞誠街口右轉瑞誠街；而崗
    山西街與保泰路路口、瑞誠街與保泰路路口之號誌燈係同步
    作動，崗山西街若是綠燈，瑞誠街亦會是綠燈；伊自崗山西
    街右轉保泰路時，崗山西街及瑞誠街都是綠燈，保泰路是紅
    燈等語（原審卷第18至19頁），足認被告騎車自保泰路右轉
    瑞誠街，當時告訴人車向係屬綠燈直行無誤。是由上開證人
    即告訴人之陳述，其所騎乘之機車沿瑞城街直行往凱旋路方
    向行駛，係已駛入本件保泰路交岔路口，且接近對面路口時
    ，始發現被告騎乘車牌號碼YRX ─322 號車右轉而來，且依
    被告所陳過程，其騎乘車牌號碼YRX ─322 號車在本件交岔
    路口進行右轉之前，應已查知當時在瑞城街上，已有告訴人
    所騎之XOD ─423 號重型機車已直行接近而來，然其顯然並
    未禮讓直行之機車先行通過，即逕行為右轉行駛之動作，是
    被告辯稱其並未違反交通法規云云，即無可採。
  (2)被告固又辯稱：本件車禍當時，告訴人騎駛之重型機車是在
    伊轉瑞誠街轉正後，才在伊遠處的後方跌倒，滑行距離離伊
    甚遠，是告訴人跌倒滑行後才撞到伊的後面，故伊對本件車
    禍應無過失云云，並舉證人乙○○為證，惟查：行車事故的
    發生，通常係剎那間短暫之事，縱使證人乙○○站在該處等
    候被告，未必能見聞行車事故發生之全貌，而能斷定行車事
    故之前因後果，且由證人乙○○於本院審理時證稱：我有看
    到，我站在那裡，我聽到剎車的聲音，我看到陳先生騎的很
    快，就倒下去了等語（本院卷第75頁），足認證人應是告訴
    人之煞車聲引起證人之注意，始看到告訴人倒地之情形，自
    未見聞被告車輛自保泰路右轉瑞城街時，與告訴人車輛之相
    對位置，故縱使證人亦證述：告訴人倒地之位置在路口中間
    的地方，距離被告停車之地點有相當之距離等語，然告訴人
    確係由瑞城街直行往凱旋路方向行駛，且接近發生對面路口
    時，始發現被告騎乘車牌號碼YRX ─322 號車右轉而來，為
    防止事故發生因而緊急煞車致倒地受傷，已如前述，縱然因
    告訴人採取煞車閃避之動作，致雙方車輛並未直接發生碰撞
    ，或兩車停止點有相當之距離，亦不影響被告未禮讓直行車
    先行之事實認定，故證人乙○○之證詞亦不能據為有利被告
    之認定。
  (3)另被告固辯稱告訴人之車速甚快云云，惟其無從確認車禍當
    時告訴人所騎機車之車速，且證人即告訴人亦稱車禍當時其
    當時之車速不到四、五十公里等語（原審卷第20頁），亦無
    其他足以從告訴人所騎乘之XOD ─423 號車所受之車損狀況
    推論其車速之客觀證據資料以供參憑，自無從僅憑被告個人
    主觀而欠缺客觀佐證之臆測之詞，作為推認XOD ─423 機車
    在本件車禍當時係超速之依據。
  (4)綜上所述，被告駕駛YRX ─322 號車於本件車禍之交岔路口
    欲行右轉時，當時對向車道上已有告訴人騎乘且已進入交岔
    路內之XOD ─423 號重型機車直行而來，則被告身為轉彎車
    之駕駛，自應遵照道路交通安全規則第102 條第1 項第7 款
    規定，禮讓屬於直行車之告訴人所騎機車先行通過，被告並
    無依同款後段規定取得優先通行權之餘地。再依高雄市政府
    交通局車輛行車事故鑑定委員會、高雄市車輛行車事故覆議
    鑑定委員會覆議鑑定意見書之鑑定意見為1 、丁○○行經有
    燈光號誌管制之交岔路口紅燈右轉，為肇事原因，2 、丙○○無肇事原因；亦認定本件車禍之肇事原因在於丁○○，此
    亦有車禍現場相片9 幀、高雄市政府交通局行車事故鑑定委
    員會96年2 月12日高市車鑑字第0960000581號函及鑑定意見
    書、高雄市政府96年4 月10日高市府交三字第0960018088號
    函及高雄市車輛行車事故覆議鑑定委員會覆議鑑定意見書各
    1 份在卷可考，是以堪認被告係轉彎車未讓直行車先行。被
    告駕駛上揭輕型機車時本應注意上揭道路交通安全規定，而
    依當時情況，並無不能注意之情事存在，竟疏未注意，致告
    訴人騎乘上揭重型機車為閃避被告而煞車倒地，因而受有傷
    害，被告顯有過失，且其過失行為與告訴人之傷害間，具有
    相當因果關係，其過失傷害罪嫌堪予認定。從而，被告所辯
    云云，無可為採，事證明確，被告犯行洵堪認定。
三、核被告丁○○所為，係犯刑法第284 條第1 項前段之過失傷
    害罪。又被告於肇事後，於偵查犯罪機關僅知悉車禍事故而
    尚不知何人犯罪前，向據報前往現場之員警坦承肇事等情，
    有本院公務電話紀錄1 份在卷可按（原審卷第25頁），核其
    所為固已符合刑法自首之要件，惟本院審酌其犯後矢口否認
    犯行，飾詞狡辯，犯後態度不佳，自難邀法律之寬典，爰不
    依刑法第62條規定減輕其刑，附此敘明。原審以被告犯罪事
    證明確，因而依刑事訴訟法第449 條第1 項、第3 項、第
    454 條第2 項，刑法第284 條第1 項前段、第41條第1 項前
    段，刑法施行法第1 條之1 ，中華民國96年罪犯減刑條例第
    2 條第1 項第3 款、第7 條等規定，並審酌被告騎車行經交
    岔路口未遵守燈光號誌行車，亦未禮讓直行車先行，因而發
    生車禍，致告訴人丙○○受有右側後踝骨骨折之傷害，犯後
    猶矢口否認犯行，且於原審調查時表示僅願「道義上補助」
    告訴人丙○○新臺幣（下同）5 至6 萬元，而對於告訴人所
    提出1,184,722 元損害賠償之請求，迄未能達成民事和解而
    賠償其損失，惟念及被告並無前科，有臺灣高雄地方法院檢
    察署刑案資料查註紀錄表及臺灣高等法院被告前案紀錄表各
    1 紙在卷可考，素行良好等一切情狀，量處有期徒刑3 月及
    依中華民國96年罪犯減刑條例予以減刑為1 月15日，併分別
    依刑法第41條第1 項前段規定，諭知以1,000 元折算1 日之
    易科罰金折算標準，其認事用法核無違誤，所處之刑亦屬適
    當，是被告上訴意旨否認犯罪，指摘原判決不當，並無可取
    ，為無理由，應予駁回。
據上論斷，應依刑事訴訟法第455 條之1 第1 項、第3 項、第36
8 條，判決如主文。
本案經檢察官甲○○到庭執行職務。
中    華    民    國    97    年    3     月    4     日
                  刑事第二庭  審判長法  官  簡志瑩
                                    法  官  呂明燕
                                    法  官  曾子珍
以上正本證明與原本無異。
不得上訴。
中    華    民    國    97    年    3     月    4     日
                                    書記官  王翌翔
附錄本判決論罪之法條：
中華民國刑法第284條
因過失傷害人者，處6 月以下有期徒刑、拘役或500 元以下罰金
，致重傷者，處1 年以下有期徒刑、拘役或500 元以下罰金。
從事業務之人，因業務上之過失傷害人者，處1 年以下有期徒刑
、拘役或1 千元以下罰金，致重傷者，處3 年以下有期徒刑、拘
役或2 千元以下罰金。


司法院資訊處製作；財團法人民間司法改革基金會備份。
